【裁判字號】    95,訴,1742
【裁判日期】    951116
【裁判案由】    毒品危害防制條例
【裁判全文】
臺灣高雄地方法院刑事判決              95年度訴字第1742號
公  訴  人  臺灣高雄地方法院檢察署檢察官
被      告  乙○○
上列被告因違反毒品危害防制條例案件，經檢察官提起公訴（95
年度毒偵字第3691號）及移送併辦（95年度毒偵字第5074號），
本院合議庭裁定由受命法官獨任改依簡式審判程序審理，並判決
如下：
    主  文
乙○○連續施用第一級毒品，累犯，處有期徒刑拾月，扣案海洛
因拾貳包（其中壹包淨重零點捌捌公克、空包裝重零點貳零公克
，另拾壹包合計淨重零點玖玖公克、空包裝總重肆點陸陸公克）
以及殘留海洛因成分之注射針筒壹支、塑膠杓子壹支均沒收銷燬
之。
    事  實
一、乙○○前因施用毒品案件，經本院裁定送勒戒處所觀察、勒
    戒後，認無繼續施用毒品之傾向，而於民國88年10月27日釋
    放出所，並由臺灣高雄地方法院檢察署檢察官於88年10月30
    日以88年度毒偵字第1001號為不起訴處分確定；又因施用毒
    品案件（施用時間為92年6 月14日），經本院裁定送勒戒處
    所觀察、勒戒後，認有繼續施用毒品之傾向，復裁定令入戒
    治處所施以強制戒治1 年，嗣因毒品危害防制條例於93年1
    月9 日修正施行而未執行完畢即於同日釋放出所，刑案部分
    則經本院於92年9 月3 日以92年度簡字第3437號判決處有期
    徒刑6 月確定，入監執行後於93年7 月8 日執行完畢。詎其
    猶未悛悔（距前次觀察、勒戒執行完畢釋放後雖已逾5 年，
    但其間曾因其他施用毒品案件遭判刑），基於施用第1 級毒
    品之概括犯意，自95年4 月初起至95年6 月15日下午4 時許
    ，在高雄縣鳳山市工地、高雄市○○區○○街85巷1 號住處
    等地點，以針筒注射之方式，連續施用第1 級毒品海洛因數
    次，約2 、3 日施用1 次。嗣於95年4 月16日凌晨0 時30分
    許，在高雄市三民區○○○路與中庸路口為警查獲，並扣得
    其施用剩餘之海洛因1 包（淨重0.88公克，空包裝重0.20公
    克）；又於95年6 月15日下午4 時45分許，在高雄市○○區
    ○○街與臺安街口為警查獲，並扣得其施用剩餘之海洛因11
    包（合計淨重0.99公克，空包裝總重4.66公克）以及其施打
    海洛因所使用而殘留有海洛因成分之注射針筒1 支、塑膠杓
    子1 支。
二、案經高雄市政府警察局移送臺灣高雄地方法院檢察署檢察官
    偵查起訴以及高雄市政府警察局三民第一分局報告臺灣高雄
    地方法院檢察署檢察官偵查併案辦理。
    理  由
一、本案被告乙○○所犯係毒品危害防制條例第10條第1 項之施
    用第1 級毒品罪，其法定刑係死刑、無期徒刑、最輕本刑為
    3 年以上有期徒刑以外之罪，被告於準備程序進行中就被訴
    事實為有罪之陳述，經告知簡式審判程序之旨，並聽取其與
    檢察官之意見後，本院認無不得或不宜改依簡式審判程序進
    行之情事，爰依刑事訴訟法第273 條之1 第1 項規定，裁定
    本案由受命法官獨任改依簡式審判程序審理，合先敘明。
二、訊據被告對於前揭施用第1 級毒品之事實供承不諱，而其先
    後2 次為警所採尿液經送以酵素免疫分析法初步篩檢，再以
    氣相層析質譜儀法確認結果，均呈嗎啡陽性反應，此有高雄
    市立凱旋醫院濫用藥物尿液檢驗報告（轉碼編號：A0000000
    0 、A00000000） 暨各該尿液送驗代號對照表附卷可稽。又
    第1 次為警查扣之白粉1 包經送鑑驗結果，含海洛因成分，
    淨重0.88公克（空包裝重0.20公克），有法務部調查局95年
    5 月24日調科壹字第220023315 號鑑定通知書在卷可按；另
    第2 次為警查扣之物中，白粉11包經送鑑驗結果，均含海洛
    因成分，合計淨重0.99公克（空包裝總重4.66公克），有卷
    附法務部調查局95年8 月11日調科壹字第220023879 號鑑定
    通知書為憑，注射針筒1 支、塑膠杓子1 支則均殘留海洛因
    成分，有卷附高雄醫學大學附設中和紀念醫院檢驗報告（報
    告編號：0000-000、0000-000）為憑。此外復有查獲相片可
    資佐證，綜觀前開事證足徵被告之自白與事實相符，堪予採
    信。又被告有如前開事實欄所列前科紀錄，有臺灣高等法院
    被告前案紀錄表、臺灣高等法院在監在押全國紀錄表及不起
    訴處分書、判決書在卷可參，被告此次施用毒品之時間距前
    次觀察、勒戒執行完畢釋放後雖已逾5 年，但其間曾因其他
    施用毒品案件遭判刑。按毒品危害防制條例於92年7 月9 日
    修正公布，自93年1 月9 日施行，其中第20條、第23條將施
    用毒品之刑事處遇程序，區分為「初犯」及「5 年內再犯」
    、「5 年後再犯」。依其立法理由之說明：「初犯」，經觀
    察、勒戒或強制戒治後，應為不起訴處分或不付審理之裁定
    ；經觀察、勒戒或強制戒治執行完畢釋放後，「5 年內再犯
    者」，因其再犯率甚高，原實施之觀察、勒戒及強制戒治既
    已無法收其實效，爰依法追訴或裁定交付審理。至於經觀察
    、勒戒或強制戒治執行完畢釋放後，「5 年後再犯」者，前
    所實施之觀察、勒戒或強制戒治已足以遮斷其施用毒品之毒
    癮，為期自新及協助其斷絕毒癮，仍適用「初犯」規定，先
    經觀察、勒戒或強制戒治之程序。從而依修正後之規定，僅
    限於「初犯」及「5 年後再犯」2 種情形，始應先經觀察、
    勒戒或強制戒治程序。倘被告於5 年內已再犯，經依法追訴
    、處罰，縱其第3 次（或第3 次以上）再度施用毒品之時間
    ，在初犯觀察、勒戒或強制戒治執行完畢釋放5 年以後，已
    不合於「5 年後再犯」之規定，且因已於「5 年內再犯」，
    顯見其再犯率甚高，原實施觀察、勒戒或強制戒治，已無法
    收其實效，即應依該條例第10條處罰，此有最高法院95年5
    月9 日第7 次刑事庭會議決定意旨可資參照。從而，本件仍
    不合於「5 年後再犯」之規定，應依該條例第10條追訴、處
    罰。綜上所述，本件事證明確，被告犯行已堪認定，應依法
    論科。
三、按行為後法律有變更者，適用行為時之法律，但行為後之法
    律有利於行為人者，適用最有利於行為人之法律，刑法第2
    條第1 項定有明文。本件被告行為後，95年7 月1 日施行之
    新刑法，業已刪除第56條關於連續犯之規定，而被告於舊法
    時期所為數次施用第1 級毒品犯行，如依修正前之連續犯規
    定論以一罪，僅得加重其刑至二分之一，倘依新法則均應數
    罪分別論斷而併罰，其刑度較依連續犯規定論以一罪之結果
    為重，是以舊法對被告較有利；其次，前開新施行刑法之第
    47 條 關於累犯之規定亦有修正，而依被告之前科紀錄以及
    此次故意犯罪之態樣觀之，不論依修正前或修正後之第47條
    規定，此次犯行均構成累犯而應加重其刑，舊法並無不利於
    被告之情形。本件經綜合比較結果，適用舊法應對於被告較
    為有利，是應依刑法第2 條第1 項前段規定適用舊法。核被
    告所為，係犯毒品危害防制條例第10條第1 項之施用第1 級
    毒品罪。被告持有海洛因之低度行為為其施用海洛因之高度
    行為所吸收，毋庸另論。被告先後數次施用海洛因行為之時
    間緊接，所犯構成要件相同，顯係基於概括犯意而為，應依
    刑法修正前第56條連續犯規定論以一罪，並加重其刑。檢察
    官移送併辦部分與已起訴部分具有裁判上一罪之連續犯關係
    ，為起訴效力所及，本院自應予以審究。又被告有如前開事
    實欄所列前科紀錄，業如前述，其於有期徒刑執行完畢後5
    年內，再犯本件有期徒刑以上之罪，為累犯，應依刑法修正
    前第47條規定遞加重其刑。茲審酌被告前因施用毒品案件，
    迭經觀察、勒戒及判刑後，猶未悛悔而再為本件施用毒品犯
    行，足見其毒癮匪淺，然念其犯後尚能供承犯行，態度良好
    ，且毒癮戒絕確實不易，又其施用毒品乃戕害自身健康而未
    直接危害他人，以及犯罪之手段、所生危害等一切情狀，量
    處如主文所示之刑，以資懲儆。扣案海洛因12包（其中1 包
    淨重0.88公克、空包裝重0.20公克，另11包合計淨重0.99公
    克、空包裝總重4.66公克，送驗結果業如前述，其包裝衡情
    應無法與毒品完全澈底析離乾淨而應整體視為毒品）以及殘
    留有海洛因成分之注射針筒1 支、塑膠杓子1 支（送驗結果
    亦如前述，其毒品衡情亦應無法與所附著之物體完全澈底析
    離乾淨而應整體視為毒品），分別為被告施用剩餘之毒品以
    及施打毒品所使用之物，業經其供明在卷，核與本案具有關
    連性，均應依毒品危害防制條例第18條第1 項前段規定，諭
    知沒收銷燬之。
據上論斷，應依刑事訴訟法第273 條之1 第1 項、第299 條第1
項前段，毒品危害防制條例第10條第1 項、第18條第1 項前段，
刑法第2 條第1 項前段、第11條、修正前第56條、修正前第47
條，判決如主文。
本案經檢察官甲○○到庭執行職務。
中    華    民    國    95    年    11    月    16    日
                      鳳山刑事第二庭  法  官 譚德周
以上正本證明與原本無異。
如不服本判決，應於收受送達後10日內向本院提出上訴書狀。
中    華    民    國    95    年    11    月    16    日
                                      書記官 廖美玲
附錄法條：毒品危害防制條例第10條第1 項
毒品危害防制條例第10條
施用第一級毒品者，處 6 月以上 5 年以下有期徒刑。
施用第二級毒品者，處 3 年以下有期徒刑。


司法院資訊處製作；財團法人民間司法改革基金會備份。
